臺灣彰化地方法院刑事判決　　　　　　 96年度交訴字第161號
公　訴　人　臺灣彰化地方法院檢察署檢察官
被　　　告　甲○○
　　　　　　　　　　號
上列被告因公共危險等案件，經檢察官提起公訴（96年度偵字第
9890號），本院依簡式審判程序審理，判決如下：
    主  文
甲○○服用酒類，不能安全駕駛動力交通工具而駕駛，處有期徒
刑參月；又駕駛動力交通工具肇事，致人受傷而逃逸，處有期徒
刑陸月。應執行有期徒刑捌月。緩刑參年。
    犯罪事實
一、甲○○自民國96年10月24日下午5 時30分許至同日下午7 時
    20分許止，在台中縣龍井鄉○○路檳榔攤內與友人飲用啤酒
    2 瓶後，顯已不能安全駕駛動力交通工具，本應注意酒後不
    得駕車及不得跨越分向限制線逆向行駛，而依當時天候晴、
    夜間有照明、道路乾燥無缺陷、無障礙物、視距良好之情形
    下，並無不能注意之情事，竟疏未注意仍立即騎乘車牌號碼
    M58-983 號重型機車上路，嗣於同日下午8 時10分許，沿彰
    化縣伸港鄉○○路由北往南方向直行至該路與興工路交岔口
    時於左轉入興工路，未達交岔路口中央即跨越分向限制線駛
    入對向車道，適乙○○騎乘車牌號碼8HB-866 號重型機車沿
    中興路由南往北甫經過中興路與興工路交岔口之際，即遭甲
    ○○騎乘前開重型機車擦撞肇事，乙○○因此受有右手指開
    放性傷口及擦傷等傷害（過失傷害部分業經乙○○撤回告訴
    ，另經本院判決公訴不受理）。詎甲○○肇事致乙○○受傷
    後，雖下車察看，然為逃避肇事責任，竟基於駕駛動力交通
    工具肇事致人受傷而逃逸之犯意，未對乙○○採取必要之救
    護，並報警停留於現場等候處理，反而即行駕車離去現場。
    嗣為警當場發現，追逐甲○○至彰化縣伸港鄉○○村○○路
    167 號住宅庭院查獲，經警於同日下午9 時3 分許，對甲○
    ○施以呼氣酒精濃度測試，始悉其呼氣酒精濃度達0.62mg/l
    。
二、案經彰化縣警察局和美分局報請臺灣彰化地方法院檢察署檢
    察官偵查起訴。
    理  由
一、本件被告所犯係死刑、無期徒刑、最輕本刑為3 年以上有期
    徒刑以外之罪，其於準備程序就前揭被訴事實為有罪之陳述
    ，經受命法官告知簡式審判程序之旨，並聽取其與公訴人之
    意見後，本院認無不得或不宜改依簡式審判程序進行之處，
    爰依刑事訴訟法第273 條之1 第1 項、第284 條之1 ，裁定
    本案由受命法官獨任進行簡式審判程序，合先敘明。
二、上揭犯罪事實，業據被告甲○○於警、偵訊及本院審理時坦
    承不諱，核與證人即被害人乙○○、證人林錦德分別於警詢
    時之證述情節相符，此外，復有彰化縣警查局道路交通事故
    調查報告表、道路交通事故現場圖、酒精濃度測試單、警製
    刑法第185 條之3 案件測試觀察紀錄表、伸港忠孝醫院診斷
    書各1 紙、現場及車損照片11張附卷可資佐證，足認被告自
    白核與事實相符，應堪採信。且查：
    （一）按刑法第185 條之3 規定所謂「不能安全駕駛」，係
          抽象危險犯，並不以發生具體危險為必要，對於呼氣
          酒精濃度已達每公升0.55亳克以上，肇事率為一般正
          常人之10倍，認為已達不能安全駕車之標準，此業經
          法務部88年5 月18 日 以法88檢字第001669號函公告
          週知，應為絕對不能安全駕駛動力交通工具；且就醫
          學文獻所知，酒精對人體造成之影響，於呼氣時酒精
          濃度達每公升0.25亳克即會輕度中毒，造成輕度協調
          功能降低，呼氣酒精濃度達每公升0.5 亳克時，屬輕
          至中度中毒症狀，出現反應較慢、感覺減低、影響駕
          駛之狀況，又飲酒後1 小時許，其體內血液酒精濃度
          可達最高，飲酒小時後其體內之酒精濃度隨即消減，
          此亦分別有行政院國軍退除役官兵輔導委員會臺北榮
          民總醫院88年8 月5 日（88）北總內字第26868 號函
          可據。本件被告服用酒類後騎駛機車，經警測試其呼
          氣中酒精濃度值為每公升0.62毫克，達輕至中度中毒
          程度，協調功能降低，又其係因未達交岔路口中央即
          跨越分向限制線駛入對向車道肇事，益徵被告係因酒
          後控制力、注意力均降低，應認已達不能安全駕駛動
          力交通工具之程度至明。
    （二）次按刑法第185 條之4 肇事逃逸罪，以駕駛動力交通
          工具肇事，有致人死傷而逃逸之事實，為其犯罪構成
          要件，不以行為人明知被害人有死傷情形為必要（最
          高法院91年度臺上字第137 號刑事判決意旨參照）。
          再者，該肇事逃逸罪以處罰肇事後逃逸之駕駛人為目
          的，俾促使駕駛人於肇事後能對被害人即時救護，以
          減少死傷，是該罪之成立只以行為人有駕駛動力交通
          工具肇事，致人死傷而逃逸之事實為已足，至行為人
          之肇事有否過失，則非所問（最高法院92年度臺上字
          第4468號刑事判決意旨參照）。準此，汽車駕駛人駕
          駛汽車肇事，不論其責任之歸屬為何，即有義務留在
          肇事現場，採取救護或其他必要措施，並向警察機關
          報告，以維護他人之生命與其他用路人之交通安全。
          本件被告既明知被害人在遭其撞擊後跌倒倒地，理應
          對被害人當場受有傷害之情況已有認識，其竟未採取
          救護或其他必要措施，並向警察機關報告，即速行駕
          車離去，嗣始經警查獲，其確有肇事後逃逸之犯行，
          應堪認定。
三、核被告甲○○所為，係犯刑法第185 條之3 服用酒類不能安
    全駕駛動力交通工具而駕駛罪及同法第185 條之4 肇事致人
    傷害逃逸罪。爰審酌被告明知酒精成分對人之意識能力具有
    不良影響，飲酒後會導致對週遭事務之辨識及反應能力較平
    常狀況薄弱，且酒後不得駕車業經政府三申五令宣導，猶在
    飲酒後已達不能安全駕駛之情況下執意駕駛動力交通工具上
    路，對一般往來之人車均生高度危險性，罔顧他人生命、身
    體、健康、財產安全，又於肇致車禍並使被害人受傷後，猶
    駕車逃逸，置被害人安危於不顧，其所生危害非輕，然考量
    其事後已就過失傷害部分與告訴人達成和解，並坦承犯行，
    態度尚屬良好，暨其智識程度、生活狀況，又其並無前科，
    素行尚稱良好等一切情狀，分別量處如主文所示之刑，並定
    其應執行刑。再被告前未曾因故意犯罪而受有期徒刑以上刑
    之宣告，此有臺灣彰化地方法院檢察署刑案資料查註紀錄表
    及臺灣高等法院被告前案紀錄表各1 份在卷為憑，其因一時
    失慮，致罹刑章，然既就過失傷害部分與被害人達成和解，
    有刑事撤回告訴狀1 紙在卷可佐，則經此偵審程序與論罪科
    刑之教訓後，當知所警惕，而無再犯之虞，本院認所宣告之
    執行刑以暫不執行為適當，併宣告緩刑3 年，以啟自新。
據上論斷，依刑事訴訟法第273 條之1 第1 項、第299 條第1 項
前段，刑法第185 條之3 、第185 條之4 、第51條第5 款、第74
條第1 項第1 款，判決如主文。
本案經檢察官蔡明達到庭執行職務。
中　　華　　民　　國　　96　　年　　12　　月　　31　　日
                  交通法庭    法  官  胡宜如
以上正本證明與原本無異。
如不服本判決，應於送達後10日內向本院提出上訴狀，上訴書狀
應敘述具體理由（須附繕本）。
告訴人或被害人對於判決如有不服具備理由請求檢察官上訴者，
其上訴期間之計算係以檢察官收受判決正本之日期為準。
中　　華　　民　　國　　96　　年　　12　　月　　31　　日
                              書記官  蕭秀吉
附錄本案論罪科刑法條：
中華民國刑法第185條之3
服用毒品、麻醉藥品、酒類或其他相類之物，不能安全駕駛動力
交通工具而駕駛者，處1 年以下有期徒刑、拘役或3 萬元以下罰
金。
中華民國刑法第185條之4
駕駛動力交通工具肇事，致人死傷而逃逸者，處 6 月以上 5 年
以下有期徒刑。
